最高法院民事裁定　　　　　　　九十六年度台抗字第九一八號
再 抗告 人　甲○○
訴訟代理人　葉繼升律師
複 代 理人　粘毅群律師
上列再抗告人因與相對人財團法人證券投資人及期貨交易人保護
中心間聲請假扣押事件，對於中華民國九十六年九月十四日台灣
高等法院裁定（九十六年度抗字第五五八號），提起再抗告，本
院裁定如下：
    主  文
再抗告駁回。
再抗告訴訟費用由再抗告人負擔。
    理  由
按債權人就金錢請求或得易為金錢請求之請求，欲保全強制執行
者，得聲請假扣押。又請求及假扣押之原因，應釋明之；前項釋
明如有不足，而債權人陳明願供擔保或法院認為適當者，法院得
定相當之擔保，命供擔保後為假扣押，民事訴訟法第五百二十二
條第一項、第五百二十六條第一、二項分別定有明文。本件相對
人聲請台灣板橋地方法院（下稱板橋地院）對再抗告人假扣押，
板橋地院裁定予以准許（九十五年度裁全字第一○五一○號），
再抗告人對之提起抗告。原法院以：相對人主張債務人銳普電子
股份有限公司（下稱銳普公司）為上市公司股票之發行人，銳普
公司於民國九十四年間公告不實財務報表及營業收入資訊之際，
再抗告人擔任銳普公司之監察人，依法有監督董事會是否依法令
、章程執行公司業務之義務，惟再抗告人竟未詳予查核，依證券
交易法第二十條，民法第一百八十四條、第一百八十五條，公司
法第二十三條及民法第二十八條等之規定，對證券投資人之所受
之損害，應與其餘債務人負連帶賠償之責。又銳普公司虛列之金
額鉅大，市場上眾多投資人受該等虛偽不實之財務報告及營業收
入資訊所誤導，買入該公司有價證券，而該公司股票業於九十四
年十一月七日終止上市，全無交易價值，袁中桂等二百位授權人
皆為善意買入銳普公司有價證券之人，因本事件受有損害，總計
求償金額逾新台幣（下同）二億元，為避免債務人於訴訟程序中
脫產，使本案日後有不能強制執行或甚難執行之虞，依法聲請准
為免供擔保之裁定；如不能為免供擔保之裁定，請准提供中央政
府公債供擔保後，准為假扣押裁定等情。再抗告人雖辯稱：相對
人聲請意旨僅記載「銳普公司已終止公開發行」及「證券求償訴
訟歷時甚久」等二項假扣押原因，然縱使相對人對銳普公司確有
假扣押原因存在，究不能遽認其餘債務人同有假扣押原因存在，
原法院未就相對人聲請假扣押之多數債務人分別斟酌，已屬率斷
；又再抗告人究有何「浪費財產、增加負擔或就其財產為不利益
處分」，抑或「逃匿或移往遠方之行為」之假扣押原因存在，未
經相對人釋明等語。惟查，依財政部台北市國稅局財產歸屬資料
清單所示，本件求償金額已逾再抗告人之財產，而非再抗告人之
資力所能負擔，又再抗告人之不動產已設定二千四百萬元之抵押
權，幾無殘值，其餘之存款、有價證券亦多提領一空，再比對再
抗告人九十四年綜合所得稅資料及本件保全情形，再抗告人之財
產確有變動減少之情形，足證本件如不即刻進行保全程序，恐無
法確保債權，而有他日難於強制執行之情形，自有假扣押之原因
，再抗告人以相對人就假扣押原因未予釋明云云置辯，即不足採
信等詞，因而裁定維持板橋地院准為假扣押之裁定，駁回再抗告
人之抗告，經核於法並無違背。再抗告論旨謂相對人於第一審程
序中僅提出「銳普公司業已終止公開發行」及「證券求償訴訟歷
時甚久」等假扣押原因，難謂已有釋明，而於抗告程序中始提出
「本件求償金額已逾再抗人之財產，非再抗告人之資力所得負擔
」、「再抗告人之不動產已設定二千四百萬元之抵押權」、「再
抗告人之財產確有變動減少之情形」等新事實、新證據，按民事
訴訟法第五百二十六條第一項、第二項規定，並參照同法第四百
四十七條規定意旨，假扣押之債權人應於聲請假扣押之際就「請
求原因」及「假扣押原因」為釋明，而不得於抗告程序中為補正
，原法院本不得就相對人於抗告程序所提新事實、新證據為審酌
，原法院適用法規顯有錯誤云云。惟查相對人於聲請時所提之請
求及原因，應認就假扣押之必要已有相當釋明，其於抗告程序中
所提上開事實及證據僅為補充說明其前已提出假扣押請求及原因
之主張，難謂有新事實、新證據之提出，再抗告人執此指摘原裁
定不當，聲明廢棄，非有理由。
據上論結，本件再抗告為無理由。依民事訴訟法第四百九十五條
之一第二項、第四百八十一條、第四百四十九條第一項、第九十
五條、第七十八條，裁定如主文。
中　　華　　民　　國　九十六　年　 十二 　月　 二十 　日
                      最高法院民事第五庭
                          審判長法官  劉　延　村
                                法官  許　澍　林
                                法官  黃　秀　得
                                法官  李　寶　堂
                                法官  童　有　德
      本件正本證明與原本無異
                                      書  記  官
中　　華　　民　　國　九十七　年　　一　　月　　二　　日
                                                      Ｋ
